臺灣板橋地方法院刑事判決　　　　　　　　　　　　　九十年度訴字第一四三號
　　公　訴　人　臺灣板橋地方法院檢察署檢察官
　　被　　　告　甲○○○○○○.
右列被告因偽造文書案件，經檢察官提起公訴（九十年度偵字第六四七三號），本院
判決如左：
    主  文
甲○○○○○○○ FERDINAND BALANCO行使偽造私文書，足以生損害於公眾及他人，處有期徒
刑肆月，如易科罰金以參佰元折算壹日。緩刑貳年，緩刑期內付保護管束，保護管束
以驅逐出境代之。
編號0000000000號之出境登記表壹張及入境登記表上旅客簽名欄內偽造之
「A.M.Datosquin」署押壹枚，均沒收。
    事  實
一、甲○○○○○○○ FERDINAND  BALANCO 係菲律賓籍人，曾於民國八十六年七月十八日受
    僱來臺在臺灣恒基股份有限公司（以下簡稱「恒基公司」）工作，於八十八年七
    月十七日工作期滿離臺後，欲再度來臺灣地區工作，竟於八十九年八月間某日，
    在菲律賓之馬尼拉市以一萬二千元披索，委託知情之不知名人士，代為購買名為
    DATOSQUIN  AGUSTINO MEJIA 之出生證明及教堂受洗證明，並以前開資料向該國
    簽發護照之機關申請護照，再於八十九年九月間，經由不知情之「AIM HIGH I
    NT'L」公司、「大洋人力仲介有限公司」（下稱大洋公司）向行政院勞工委員會
    申請來臺工作，仲介至臺灣恒基公司工作。並於同年九月三十日持用前揭記載不
    實內容之編號GG068603號護照，在桃園中正國際機場入境中華民國時，詎基於行
    使偽造私文書之犯意，在內政部警政署入出境管理局所製發，於外國人入境時填
    寫以利查核管理之入（出）境登記表上，填寫DATOSQUIN AGUSTINO MEJIA之年籍
    資料，並進而偽造「A.M.Datosquin 」之署名（該入出境登記表採複方式，故均
    有一枚署名）後，連同護照出示予入境查驗人員而為行使，足生損害於DATOSQU
    IN AGUSTINO MEJIA 本人及入出境管理局對外國人入出境審核之正確性。嗣入境
    後，在臺灣恒基公司內工作，其後並於八十九年十月七日，委託不知情之恒基公
    司職員李祖容轉行委託大洋公司，向臺北縣警察局申請中華民國外僑居留證，並
    經台北縣警察局審核並發給外僑居留證一枚（居留證號碼為Ｆ一一二六八０號）
    。嗣於九十年三月二十七日下午四時三十分許，為警在臺北縣五股鄉○○○路六
    六號查獲，始知上情。
二、案經臺北縣警察局蘆洲分局報請臺灣板橋地方法院檢察署檢察官偵查起訴。
    理  由
一、右開事實，迭據被告 甲○○○○○○○ FERDINAND BALANCO 於警訊、檢察官偵訊及本院
    審理時坦承不諱，復有被告及 DATOSQUIN AGUSTINO MEJIA 之外僑入出境紀錄端
    末查詢報表、中華民國外僑居留證、護照、出境登記表、恒基公司申請聘僱外國
    人名冊、雇主聘外籍勞工申請書、臺北縣警察局受理DATOSQUIN AGUSTINO MEJIA
    申請外僑居留證之相關資料一份等影本附卷可稽，足認被告前揭自白與事實相符
    ，應堪採信。另查無論外國人是以何種證件進入我國，渠等於入境時，均須填寫
    入（出）境登記表，入（出）境登記表係採複寫方式，由外國人填寫後，連同護
    照等入出境證件交由入境查驗人員查核。查驗人員經查核無誤後，於入境登記表
    之正面、出境登記表之背面加蓋入境查驗戳記，入境登記表並予收回，出境登記
    表則附訂於護照內，於出境查核後收回處理，以作為我國執行入出境及居停留管
    理業務之憑據及運用，故被告在入（出）境登記表之私文書上，填載DATOSQUIN
    AGUSTINO MEJIA之年籍資料並偽造其署押後，持供查驗人員查核而為行使，顯足
    生損害於DATOSQUIN AGUSTINO MEJIA本人及入出境管理局有關外國人入出境審核
    之正確性。本件事證明確，被告犯行堪以認定，應予依法論科。
二、核被告甲○○○○○○○ FERDINAND BALANCO所為，係犯刑法第二百十六條、第二百十條
    之行使偽造私文書罪。被告偽造署押之行為為偽造私文書之入、出境登記表之部
    分行為，其偽造私文書後復持以行使，則為造私文書之低度行為亦為行使之高度
    行為所吸收，故均不另論罪。爰審酌被告為圖再度來臺工作始起本件犯罪之動機
    ，及其目的、手段、所生危害與事後坦承犯行態度尚佳等一切情狀，量處如主文
    第一項所示之刑。又被告行為後，原刑法第四十一條之規定：「犯最重本刑為三
    年以下有期徒刑之刑之罪，而受六月以下有期徒刑或拘役之宣告，因身體、教育
    、職業或家庭之關係或其他正當事由，執行顯有困難者，得以一元以上三元以下
    折算一日，易科罰金。」，已於九十年一月四日經修正為刑法第四十一條第一項
    ，該規定為：「犯最重本刑為五年以下有期徒刑之刑之罪，而受六月以下有期徒
    刑或拘役之宣告，因身體、教育、職業或家庭之關係或其他正當事由，執行顯有
    困難者，得以一元以上三元以下折算一日，易科罰金。但確因不執行所宣告之刑
    ，難收矯正之效，或難以維持法秩序者，不在此限。」，並於同年月十日經總統
    公布施行，經新舊法比較結果，以新法有利於被告，應依刑法第二條第一項前段
    適用裁判時之法律，依修正後刑法第四十一條第一項前段之規定諭知易科罰金之
    折算標準，以示懲儆。末查被告前未曾受有期徒刑以上刑之宣告，有臺灣高等法
    院檢察署刑案紀錄簡覆表一份在卷可參，其事後深具悔意，經此偵查、審理及刑
    之宣告教訓後，當能知所警惕而信無再犯之虞，本院認前所宣告之刑以暫不執行
    為適當，併為宣告緩刑二年，及緩刑期內交付保護管束之諭知，以啟自新。又被
    告因係外國人，故該保護管束並以驅逐出境代之。
三、另被告持以行使所偽造之入、出境登記表各乙紙係採複寫方式，已如前述，自堪
    認係供被告犯罪所用之物，其中扣案在卷之出境登記表（亦係被告所有之物，應
    依刑法第三十八條第一項第二款之規定宣告沒收之，又該出境登記表上被告偽造
    之「A.M.Datosquin」署押一枚，係屬偽造之出境登記表一部分，已因出境登記
    表之沒收而包括在內，故不重為沒收之諭知（最高法院五十一年度臺上字第一０
    五四號判例意旨可資參照）。至於偽造之入境登記表乙紙，業因被告行使而由查
    驗人員收回，即難認仍屬被告所有之物，除被告於其上所偽造之「A.M.Datos qu
    in」署押一枚部分，仍應依同法第二百十九條之規定，不問屬於犯人與否沒收者
    外，尚不在應予沒收之列，附予敘明。
四、公訴意旨另略以：被告甲○○○○○○○ FERDINAND BALANCO於八十九年九月間，持與其
    身分不符之不實護照，向內政部警政署入出境管理局及外交部申請進入臺灣地區
    工作，使承辦之公務員於所掌管之公文書上審核，准許其進入臺灣地區及發給工
    作簽證，後其即於同年九月三十日入境來臺，在臺灣恒基公司內工作，其後並於
    八十九年十月七日，委託不知情之臺灣恒基公司職員李祖容轉行委託大洋公司，
    向臺北縣警察局申請中華民國外僑居留證，使台北縣警察局將不實之事項登載於
    公文書上，並發給外僑居留證一枚（居留證號碼為Ｆ一一二六八０號），因認被
    告尚涉犯刑法第二百十二條、第二百十四條、第二百十六條之行使偽造護照及行
    使使公務員登載不實罪嫌等語。經查：
  (一)按犯罪事實應依證據認定之，無證據不得推定其犯罪事實，刑事訴訟法第一百五
    十四條定有明文。復按認定不利於被告之事實，須依積極證據，茍積極之證據不
    足為不利於被告事實之認定時，即應為有利於被告之認定，更不必有何有利之證
    據。又按刑法為國內法採屬地主義以保護中華民國之法益為目的，其第五條所稱
    本法於凡在中華民國領域外犯該條所列第一款至第五款之罪適用之，雖兼採保護
    主義之立法，但其目的乃在確保我國刑法所應保護之法益，蓋該條上列各款之保
    護對象，於我國家之生存、財政金融及經濟之安定進步並國際信用，至有關係，
    其第五款所指犯刑法第二百十四條、第二百十六條之罪，必須合於我刑法第二百
    十四條規定之要件，惟法文所稱公務員職務上所掌管之公文書，係指我國公務員
    （如駐外使、領館人員）所掌管之我國公文書而言，至於在我國境外使外國公務
    員在其職務上所掌之外國公文書為不實之登載，於我國之法益既無絲毫影響，且
    不在我刑法保護範圍之內，應由所在國家之法律加以保護處罰，最高法院分別著
    有三十年上字第八一六號及六十九年臺上字第二六八五號判例甚明。訊據被告甲○
    ○○○○○○ FERDINAND BALAN CO 固坦承扣案之護照係以自己之照片及DATOSQUIN AG
    U STINO MEJIA 之年籍資料，在菲律賓向其政府簽發護照機關申請而得，並持用
    以來臺工作等情不諱，是以前開護照登載之持有人年籍資料與被告固有不符，惟
    應係被告以明知為不實之事項，而使菲律賓主管機關之公務員登載於其職務上掌
    管之護照上而來，究非因被告偽造之結果，且其犯罪地、結果地均在泰國，被告
    雖有於入境我國時持用該護照而行使之行為，然被告既係使菲律賓公務員在其職
    務上所掌之外國公文書為不實之登載，自與刑法第五條第五款所規定之情形有間
    ，揆諸前揭判例之意旨，應認就公訴人起訴被告涉犯行使偽造護照部分並無審判
    權，惟因公訴人認此部分與前開論罪科刑部分，有牽連犯之裁判上一罪關係，故
    就此部分不另為不受理之諭知。至於扣案之護照乙本，既非被告偽造，且其行使
    部分亦因不符刑法第二百十四條之要件而無審判權，自無從併為沒收之諭知。
  (二)另查被告雖係以內容登載不實之護照申請入境，惟亦係經機場警察機關查驗相符
    後准許入境，有該護照內之八十九年九月三十日中正機場入境戳記影本乙紙附卷
    可稽，惟按刑法第二百十四條所謂使公務員登載不實事項於公文書，須一經他人
    聲明或申報，公務員即有登載之義務，並依其所為之聲明或申報予以登載始足構
    成，若其所為之聲明或申報，公務員尚有實質之審查，以判斷其真實與否，為一
    定之記載者，即非本罪所稱之使公務員登載不實。護照為護照名義人所持有，並
    非公務員職務上所掌之公文書，國人出入國境，使該管公務員加蓋出入境戳於護
    照上，核與刑法第二百十四條之文書不符，被告持載有不實資料之護照出入國境
    ，使該管公務員審驗後加蓋出入境戳於護照上，尚難令負刑法第二百十四條之罪
    責。又被告係於八十九年十月七日委由大洋人力仲介有限公司職員，持護照並填
    寫「外籍勞工居留案件申請表」向臺北縣政府警察局申請外僑居留證，是則臺北
    縣政府警察局並未有何登載不實資料予其掌管公文書上之行為，再者，該局對於
    是否核發外僑居留證，亦有實質之審查權力，縱然居留證上所記載之資料係屬虛
    偽，亦非刑法第二百十四條所謂之使公務員登載不實，故就前開部分，尚難遽依
    前揭刑責相繩，此外復查無其他積極證據足資證明被告確有公訴人所指行使使公
    務員登載不實之犯行，此部分應屬不能證明被告犯罪，惟因公訴人亦認與前開論
    罪科刑部分有牽連犯之裁判上一罪關係，故本院就此部分不另為無罪諭知，附此
    敘明。
據上論斷，應依刑事訴訟法第二百九十九條第一項前段，刑法第二百十六條、第二百
十條、第二百十九條、第三十八條第一項第二款、第七十四條第一款、第九十三條第
一項，保安處分執行法第七十四條之一第一項，判決如主文。
本案經檢察官伍逸康到庭執行職務
中      華      民      國      九十一      年      五    月    十    日
                                  臺灣板橋地方法院刑事第四庭
                                          法  官  徐  福  晉
右正本證明與原本無異。
如不服本判決，應於判決送達後十日內，向本院提出上訴狀。
                                          書記官  陳  慧  儷
中      華      民      國      九十一      年      五      月    十    日
附錄本案論罪科刑法條全文：
刑法第二百十六條
  行使第二百十條至第二百十五條之文書者，依偽造、變造文書或登載不實事項或使
  登載不實事項之規定處斷。
刑法第二百十條
  偽造、變造私文書，足以生損害於公眾或他人者，處五年以下有期徒刑。
